臺灣高等法院民事判決　九十一年度上易字第二一二號
　　　上　訴　人　元隆汽車股份有限公司
　　　法定代理人　許明榮
　　　訴訟代理人　林振銘
　　　被上訴人　　丙○○
　　　　　　　　　甲○○
　　　訴訟代理人　乙○○
右當事人間損害賠償事件，上訴人對於中華民國九十一年一月四日臺灣桃園地方法院
九十年度訴字第一四○三號第一審判決提起上訴，本院判決如左：
    主    文
原判決關於駁回上訴人後開第二項之訴部分，及該部分假執行之聲請，並訴訟費用之
裁判廢棄。
被上訴人乙○○應給付上訴人新台幣陸拾陸萬肆仟柒佰伍拾貳元，及自九十年八月二
日起，至清償日止，按週年利率百分之五計算之利息。
其餘上訴駁回。
第一、二審訴訟費用，由被上訴人乙○○負擔三分之二，餘由上訴人負擔。
    事實及理由
一、按訴之變更或追加，非經他造同意，不得為之，但擴張或減縮應受判決事項之聲
    明者，不在此限，民事訴訟法第四百四十六條第一項、第二百五十五條第一項第
    三款分別定有明文。本件上訴人原請求被上訴人應自遞狀之翌日起至清償日止之
    法定遲延利息，嗣於本院減縮聲明請求自起訴狀繕本送達翌日起至清償日止之法
    定遲延利息，依前揭規定，應予准許。
二、本件上訴人主張：被上訴人乙○○為伊之員工，其餘被上訴人為乙○○之連帶職
    務保證人，而乙○○於訴外人林義閔試乘汽車（車號：３Ｌ－２９２０，下稱系
    爭汽車）時，未依伊規定之流程，辦妥試乘必備手續，致讓林義閔將系爭汽車強
    行開走，顯有故意或過失，事後系爭汽車雖尋獲，但零件已遭竊，被上訴人等自
    應連帶賠償伊之損害即修車費用六十六萬四千七百五十二元本息。原審為上訴人
    敗訴之判決，上訴人聲明不服，上訴聲明為：(一)原判決除假執行部分外廢棄。(二)
    被上訴人等應連帶給付上訴人新臺幣（下同）六十六萬四千七百五十二元及自起
    訴狀送達之翌日起至清償之日止，按年息百分之五計算之利息。
三、被上訴人乙○○則以：伊雖未依上訴人規定取得訴外人林義閔之證件，惟於林義
    閔要求試乘時，係伊駕駛，嗣林義閔表達購買意願並要求親自駕駛，伊為公司業
    績始與林義閔變換座位，未料林義閔於變換位置時強行將系爭汽車開走，伊已盡
    力追趕，仍無法阻止，現林義閔已被查獲，上訴人應向林義閔求償等語置辯。答
    辯聲明為：駁回對造之上訴。
四、查上訴主張乙○○係伊公司員工，甲○○、丙○○為保證人，乙○○未依公司規
    定，事前檢視並留取要求試乘者之身分證件，致系爭汽車遭林義閔強行開走，顯
    有過失，數日後雖尋獲系爭汽車，但已遭解體僅存外殼、引擎及四個輪胎，車輛
    之修復費用為六十六萬四千七百五十二元之事實，已據提出保證書、存證信函、
    估價單等件為證（見原審卷第九至十頁、十九至三十二頁），並為乙○○所不爭
    執，且乙○○於本院時亦自認公司規定沒有身分證件者，不能試乘及其有過失之
    情（見本院卷第三十八、三十九頁），是上訴人之主張，自堪信為真實。
五、按因故意或過失，不法侵害他人之權利者，負損害賠償責任，民法第一百八十四
    條第一項定有明文。查：乙○○於試車時未依規定檢驗並留存試乘者身分證件，
    並填寫試乘保證流程書，初始雖由其駕駛說明，惟嗣經不起林義閔之慫恿，而同
    意將車輛供林義閔試駕，即已違反公司規定，而試乘保證流程書之作用固僅為事
    後追討之用，然林義閔前因未帶證件至上訴人另一南崁營業所請求試乘遭拒，未
    生事故，此為兩造所不爭，是乙○○若遵守規定，林義閔即無從試乘系爭汽車之
    機會，系爭汽車即不致為林義閔強行駕離，且乙○○於與林義閔交換駕駛時，疏
    未將鑰匙取下或待林義閔下車後再下車之防範措施，致上訴人所有之系爭汽車遭
    竊、毀損而受有損害，此之損害與乙○○之行為間自有相當因果關係，乙○○對
    上訴人之損害，自應負賠償責任。而系爭汽車遭竊後，雖經尋獲，惟僅剩四個輪
    胎及車殼，修復之費用總計為六十六萬四千七百五十二元，有前揭估價單為證（
    見原審卷第十九至第三十二頁），並為乙○○所不爭執，是上訴人請求乙○○賠
    償該修復費用，即有理由。
六、按人事保證之保證人，以僱用人不能依他項方法受賠償者為限，負其責任；本節
    所規定保證人之權利，除法律另有規定外，不得預先拋棄，為民法第七百五十六
    條之二、七百三十九條之一分別定有明文。本件丙○○及甲○○為乙○○於八十
    九年十一月二日任職上訴人公司之人事保證人，且拋棄民法有關保證各項之權利
    ，固為兩造所不爭執，且有前揭保證書可按，惟系爭汽車業已尋獲，且搶奪汽車
    之林義閔亦經查獲，上訴人尚得對林義閔行使權利，請求賠償，即與僱佣人不能
    依他項方法求償之要件不符。另因社會上，甚多契約均要求保證人預先拋棄一切
    權利，對保證人構成過重之責任，有失公平。為避免此種不公平之現象，於八十
    八年四月二十一日增訂除法律另有規定外，本節所規定之保證人之權利，不得預
    先拋棄。是前揭保證書內雖有保證人拋棄保證章節所定之權利之記載，惟因違反
    強制規定而無效，是上訴人據此請求保證人丙○○及甲○○連帶賠償，尚乏有據
    。
七、綜上所述，上訴人基於侵權行為之法則，請求乙○○給付六十六萬四千七百五十
    二元，及自起訴狀繕本送達翌日起即九十年八月二日起，至清償之日止，按年息
    百分之五計算遲延利息之部分，為有理由，應予准許。逾此部分之請求，尚非正
    當。原審就對乙○○請求部分，為上訴人敗訴之判決，於法不合。上訴意旨，指
    摘原判決此部分之判決不當，求予廢棄改判，為有理由，爰由本院廢棄改判如主
    文第二項。上開不應准許部分，原審為上訴人敗訴之判決，理由雖有不同，但結
    果相同，仍應維持。上訴意旨，指摘此部分之判決不當，求予廢棄改判，為無理
    由，應予駁回上訴。
八、本件事證已臻明確，兩造其餘攻擊防禦方法及所提證據資料，經逐一審酌對前開
    論斷結果無礙，爰不再一一論述，併予敘明。
九、據上論結，本件上訴為一部有理由，一部無理由，依民事訴訟法第四百五十條、
    第四百四十九條第一項、第七十九條但書，判決如主文。
中　　　華　　　民　　　國　　九十一　　年　　　七　　　月　　二十三　　日
                              民事第八庭
                          　　　　審判長法　官　鄭　三　源
                          　　　　　　　法　官　郭　松　濤
                          　　　　　　　法　官　周　美　月
右正本係照原本作成。
兩造均不得上訴。
中　　　華　　　民　　　國　　九十一　　年　　　七　　　月　　二十三　　日
　　　　　　　　　　　　　　　　　　　　書記官  陳　啟　文
